---
title: "TrabajoTD"
author: "Lucía Romero Sánchez"
date: "2023-10-18"
output:
  pdf_document: default
  html_document: default
---

```{r setup, include=FALSE}
knitr::opts_chunk$set(echo = TRUE)
```

---
title: "Trabajo 01: Métodos de incertidumbre"
author: "Lucía Romero Sánchez"
date: "2023-10-18" o redactado?
output:
  pdf_document: default
  html_document: default
---

```{r setup, include=FALSE}
rm(list=ls()) #Elimina todos los datos almacenados
library(kableExtra)
library(tidyverse)
source("teoriadecision_funciones_incertidumbre.R") # Lectura de las funciones 
# creadas por "calote" en GitHub.
knitr::opts_chunk$set(echo = TRUE)
```


\newpage
## PROBLEMA 1: Tabla de decisión 

**Construir una tabla de decisión con valores inventados y resolver el problema con los métodos o funciones individuales de Incertidumbre por separado (tanto en situación favorable como desfavorable).**
```{r echo=FALSE}
set.seed(793) # Fijamos una semilla para generar siempre los mismos valores
datos = runif(10*4) # Creación de n=40 datos aleatorios 
datos
tabla_1 = crea.tablaX(datos, 10, 4) # Creación de la tabla
tabla_1 
```

```{r echo=FALSE}
kable(tabla_1, booktabs = TRUE, caption = "Tabla de decisión",align = "c",linesep = " ") %>%
  kable_styling(latex_options = c("hold_position"),
                bootstrap_options = "striped", full_width = F) 
```

Partiendo de esta, aplicaremos los métodos estudiados:

## Wald

### Favorable

```{r comment=NA}
WaldF=criterio.Wald(tabla1,T)
WaldF
```
```{r echo=FALSE, comment=NA}
cat("La alternativa óptima por el criterio ",WaldF$criterio, " en el caso de ", 
    ifelse(WaldF$metodo=="favorable","beneficios","costes"),
    "\n", "es la ",names(WaldF$AlternativaOptima),
    " con un valor óptimo de ", WaldF$ValorOptimo, sep = "" )
```
### Desfavorable

```{r comment=NA}
WaldD=criterio.Wald(tabla1,F)
WaldD
cat("La alternativa óptima por el criterio ",WaldD$criterio, " en el caso de ", 
    ifelse(WaldD$metodo=="favorable","beneficios","costes"),
    "\n", "es la ",names(WaldD$AlternativaOptima),
    " con un valor óptimo de ", WaldD$ValorOptimo, sep = "" )
```

```{r echo=FALSE, comment=NA}
```
\newpage
## Optimista

### Favorable

```{r comment=NA}
OptimistaF=criterio.Optimista(tabla1,T)
OptimistaF
```
```{r echo=FALSE, comment=NA}
cat("La alternativa óptima por el criterio ",OptimistaF$criterio, " en el caso de ", 
    ifelse(OptimistaF$metodo=="favorable","beneficios","costes"),
    "\n", "es la ",names(OptimistaF$AlternativaOptima),
    " con un valor óptimo de ", OptimistaF$ValorOptimo, sep = "" )
```

### Desfavorable

```{r comment=NA}
OptimistaD=criterio.Optimista(tabla1,F)
OptimistaD
```
```{r echo=FALSE, comment=NA}
cat("La alternativa óptima por el criterio ",OptimistaD$criterio, " en el caso de ", 
    ifelse(OptimistaD$metodo=="favorable","beneficios","costes"),
    "\n", "es la ",names(OptimistaD$AlternativaOptima),
    " con un valor óptimo de ", OptimistaD$ValorOptimo, sep = "" )
```

## Hurwicz
### Favorable
```{r comment=NA}
HurwiczF=criterio.Hurwicz(tabla1,T)
HurwiczF
```
```{r echo=FALSE, comment=NA}
cat("La alternativa óptima por el criterio ",HurwiczF$criterio, " en el caso de ", 
    ifelse(HurwiczF$metodo=="favorable","beneficios","costes"),
    "\n", "es la ",names(HurwiczF$AlternativaOptima),
    " con un valor óptimo de ", HurwiczF$ValorOptimo, sep = "" )
```
### Desfavorable
```{r comment=NA}
HurwiczD=criterio.Hurwicz(tabla1,F)
HurwiczD
```
```{r echo=FALSE, comment=NA}
cat("La alternativa óptima por el criterio ",HurwiczD$criterio, " en el caso de ", 
    ifelse(HurwiczD$metodo=="favorable","beneficios","costes"),
    "\n", "es la ",names(HurwiczD$AlternativaOptima),
    " con un valor óptimo de ", HurwiczD$ValorOptimo, sep = "" )
```
## Savage
### Favorable
```{r comment=NA}
SavageF=criterio.Savage(tabla1,T)
SavageF
```
```{r echo=FALSE, comment=NA}
cat("La alternativa óptima por el criterio ",SavageF$criterio, " en el caso de ", 
    ifelse(SavageF$metodo=="favorable","beneficios","costes"),
    "\n", "es la ",names(SavageF$AlternativaOptima),
    " con un valor óptimo de ", SavageF$ValorOptimo, sep = "" )
```
### Desfavorable
```{r comment=NA}
SavageD=criterio.Savage(tabla1,F)
SavageD
```
```{r echo=FALSE, comment=NA}
cat("La alternativa óptima por el criterio ",SavageD$criterio, " en el caso de ", 
    ifelse(SavageD$metodo=="favorable","beneficios","costes"),
    "\n", "es la ",names(SavageD$AlternativaOptima),
    " con un valor óptimo de ", SavageD$ValorOptimo, sep = "" )
```
## La Place
### Favorable
```{r comment=NA}
LaPlaceF=criterio.Laplace(tabla1,T)
LaPlaceF
```
```{r echo=FALSE, comment=NA}
cat("La alternativa óptima por el criterio ",LaPlaceF$criterio, " en el caso de ", 
    ifelse(LaPlaceF$metodo=="favorable","beneficios","costes"),
    "\n", "es la ",names(LaPlaceF$AlternativaOptima),
    " con un valor óptimo de ", LaPlaceF$ValorOptimo, sep = "" )
```
### Desfavorable
```{r comment=NA}
LaPlaceD=criterio.Laplace(tabla1,F)
LaPlaceD
```
```{r echo=FALSE, comment=NA}
cat("La alternativa óptima por el criterio ",LaPlaceD$criterio, " en el caso de ", 
    ifelse(LaPlaceD$metodo=="favorable","beneficios","costes"),
    "\n", "es la ",names(LaPlaceD$AlternativaOptima),
    " con un valor óptimo de ", LaPlaceD$ValorOptimo, sep = "" )
```

## Punto ideal
### Favorable
```{r comment=NA}
PuntoIdealF=criterio.PuntoIdeal(tabla1,T)
PuntoIdealF
```
```{r echo=FALSE, comment=NA}
cat("La alternativa óptima por el criterio ",PuntoIdealF$criterio, " en el caso de ", 
    ifelse(PuntoIdealF$metodo=="favorable","beneficios","costes"),
    "\n", "es la ",names(PuntoIdealF$AlternativaOptima),
    " con un valor óptimo de ", PuntoIdealF$ValorOptimo, sep = "" )
```
### Desfavorable
```{r comment=NA}
PuntoIdealD=criterio.PuntoIdeal(tabla1,F)
PuntoIdealD
```
```{r echo=FALSE, comment=NA}
cat("La alternativa óptima por el criterio ",PuntoIdealD$criterio, " en el caso de ", 
    ifelse(PuntoIdealD$metodo=="favorable","beneficios","costes"),
    "\n", "es la ",names(PuntoIdealD$AlternativaOptima),
    " con un valor óptimo de ", PuntoIdealD$ValorOptimo, sep = "" )
```


\newpage
##### PROBLEMA 2:
* Inventar un enunciado que se refiera a una situación real y realizar su resolución con la función R que devuelve la resolución de todos los métodos en una única tabla.

Sergio es un ingeniero que trabaja en una empresa aeronáutica sevillana. Para firmar un contrato de producción de nuevos aviones, debe viajar a Madrid y alojarse durante varios días allí, por lo que debe llevarse una maleta de gran tamaño. Para su viaje está consultando 3 aerolíneas de manera que su desplazamiento le salga lo más económico posible. 
 
En cuanto al precio de los billetes, la aerolínea Ryanair ofrece el viaje de ida por 25€ y la posibilidad de reservar por adelantado el viaje de vuelta por 40€. La aerolínea Vueling, ofrece el viaje de ida por 39€ y el viaje de vuelta por 33€. Finalmente, Iberia ofrece el viaje de ida por 60€ y el viaje de vuelta por 10€.

Como Sergio debe facturar maleta, las compañías le exigen pagar un suplemento de 45€ (Ryanair), de 29€ (Vueling) y de 25€ (Iberia).

¿En qué aerolínea debería comprar Sergio su billete de manera que su desplazamiento le salga lo más económico posible?

```{r}
datos = c(25,45,40,
          40,29,23,
          60,25,10)
crea.tablaX = function(datos,numalternativas=3,numestados=3) {
  
  X = matrix(datos,nrow=numalternativas,ncol=numestados,byrow=TRUE)
  colnames(X) = paste('e',1:numestados,sep='');
  rownames(X) = paste('d',1:numalternativas,sep='');
  return(X);
  
}

tabla_2 = crea.tablaX(datos, 3, 3)

colnames(tabla_2) = c("Precio billete","Facturación maletas","Elección asiento")
rownames(tabla_2) = c("Ryanair","Vueling","Iberia")
tabla_2

```

```{r comment=NA}
Solucion = criterio.Todos(tabla_2,0.5,F)
Solucion 
```

```{r echo=FALSE}
kable(Solucion, booktabs = TRUE,align = "c",linesep = " ") %>%
  kable_styling(latex_options = c("hold_position"),
                bootstrap_options = "striped", full_width = T) 
```

...